ACORDAO-COMPLETO-2431713

ACÓRDÃO 1734/2021 ATA 3/2021 - SEGUNDA CÂMARA

VISTOS, relatados e discutidos estes autos da Tomada de Contas Ordinária da Secretaria Executiva do extinto Ministério das Cidades - SE/Mici, concernente ao exercício de 2009.
ACORDAM, os Ministros do Tribunal de Contas da União, reunidos em sessão da 2ª Câmara, diante das razões expostas pelo Relator, em:
9.1. considerar atendido o subitem 9.5.1 do Acórdão 5849/2013-TCU-Segunda Câmara;
9.2. com fundamento nos arts. 1º, inciso I, e 16, inciso III, alíneas b e c, da Lei 8.443/1992, julgar irregulares as contas do Sr. Renato Stoppa Cândido e da Sra. Magda Oliveira de Myron Cardoso, em razão das irregularidades a eles atribuídas no TC Processo 040.953/2012-2 (Acórdão 95/2016-TCU-Plenário) ;
9.3. encaminhar cópia deste Acórdão à Secretaria Executiva do Ministério do Desenvolvimento Regional e à Controladoria-Geral da União.

Tomada de Contas Ordinária da Secretaria Executiva do extinto Ministério das Cidades, concernente ao exercício de 2009.

Segunda Câmara

Secretaria Executiva do Ministério das Cidades (extinta).

3. Unidade Jurisdicionada: Secretaria Executiva do Ministério das Cidades (extinta).

13.1. Ministros presentes: Augusto Nardes (na Presidência), Aroldo Cedraz e Raimundo Carreiro.
13.2. Ministro-Substituto convocado: Marcos Bemquerer Costa (Relator).

MARCOS BEMQUERER

Adoto como Relatório, com os ajustes de forma pertinentes, a instrução produzida no âmbito da Secretaria de Controle Externo da Administração do Estado - SecexAdmin (peça 110) , acolhida pelo dirigente da Unidade Técnica (peça 111) , e que contou com o endosso do Subprocurador-Geral Paulo Soares Bugarin (peça 112) : 
"INTRODUÇÃO
1. 	Trata-se de tomada de contas da Secretaria Executiva do Ministério das Cidades, relativa ao exercício de 2009, cuja análise preliminar consta da peça 18.
2. 	O processo foi apreciado na Sessão da 2ª Câmara de 24/9/2013, ocasião em que as contas dos responsáveis arrolados nos autos foram julgadas por meio do Acórdão 5849/2013, rel. Ministro-Substituto Marcos Bemquerer Costa (peça 66) , retificado em 19/11/2013 pelo Acórdão 6762/2013, rel. Ministro-Substituto Marcos Bemquerer Costa (peça 73) , também da 2ª Câmara, com exceção da Sra. Magda Oliveira de Myron Cardoso e do Sr. Renato Sttopa Candido, que tiveram suas contas sobrestadas em razão da existência de processos cujos resultados poderiam impactar o mérito delas, conforme comentado no item 4 desta instrução.
 HISTÓRICO
3. 	Foram identificados, quando do exame das presentes contas, e também, a partir de informações e elementos colhidos na inspeção realizada na Secretaria Executiva do [então] Ministério das Cidades, indícios de irregularidades que ensejaram a proposta de autuação de apartados, nos termos previstos pelo art. 37 da Resolução 191/2006, com objetivo de ouvir em audiência os responsáveis que contribuíram para a ocorrência dos seguintes fatos:
a) renovação indevida do Contrato 4/2006, celebrado entre a Secretaria Executiva do [então] Ministério das Cidades e a Gráfica e Editora Brasil Ltda., posto ter sido sucessivamente prorrogado pelo Ministério em 2007, 2008 e 2009, utilizando-se indevidamente como fundamento legal o art. 57, IV, da Lei 8.666/93, aplicável apenas a serviços de informática; e
b) ausência de comprovação de autorização prévia do [então] Ministério das Cidades para a execução das despesas relativas à nota fiscal 10409, de R$ 3.304.655,94, emitida pela agência Artplan Comunicação S/A, e à nota fiscal 16919, de R$ 2.763.958,50, emitida pela empresa Agnelo Pacheco Criação e Propaganda Ltda., o que levou ao descumprimento dos subitens 4.1.15 e 6.6 dos Contratos de publicidade 23/2009 e 24/2009;
4.	Vale destacar que o Sr. Renato Stoppa Cândido e a Sra. Magda Oliveira de Myron Cardoso, concorreram para as renovações indevidas do ajuste mencionado na alínea 'a' (Contrato 4/2006) , e, tendo em vista que tais servidores fazem parte do rol de responsáveis nestes autos, foi proposto, conforme item 9.3 do Acórdão 5849/2013, o sobrestamento de suas contas, até o julgamento de mérito do TC Processo 040.953/2012-2, bem como do processo que seria constituído para realização da audiência dos responsáveis pela renovação indevida do Contrato 4/2006, celebrado entre a Secretaria Executiva do Ministério das Cidades e a Gráfica e Editora Brasil Ltda.
EXAME TÉCNICO
5. 	As determinações contidas no item 9.5 do Acórdão 5849/2013-TCU-Segunda Câmara, rel. Ministro-Substituto Marcos Bemquerer Costa, foram dirigidas, respectivamente à Secretaria Executiva do [então] Ministério das Cidades e à SecexAdmin, nos seguintes termos (peça 66) :
	'9.5. determinar à SecexAdmin que:
9.5.1. constitua processo apartado, com fundamento no art. 37 da Resolução TCU n. 191/2006, para:
9.5.1.1. promover a audiência dos responsáveis a seguir discriminados, nos termos do artigo 43, inciso II, da Lei 8.443/1992, em razão de renovação indevida do Contrato 04/2006, celebrado entre o [então] Ministério das Cidades e a Gráfica e Editora Brasil Ltda.:
9.5.1.1.1. José Maria Martins, então gestor substituto do contrato, por ter solicitado a primeira prorrogação da sua vigência em 27/2/2007;
9.5.1.1.2. Francisco Cavalcante Bizerra, então gestor titular do Contrato 04/2006, por ter solicitado as segunda e terceira prorrogações da vigência do referido ajuste em 18/2/2008 e 25/11/2008, respectivamente;
9.5.1.1.3. Francisco de Assis Rodrigues Fróes, então Coordenador de Licitações e Contratos do Ministério das Cidades, por ter solicitado as primeira e segunda prorrogações da vigência do Contrato 04/2006 em 15/03/2007 e 19/02/2008, respectivamente;
9.5.1.1.4. Hudson Cavalcante de Araújo, então Coordenador de Licitações e Contratos do Ministério das Cidades, por ter solicitado a terceira prorrogação da vigência do Contrato 04/2006 em 20/11/2008;
9.5.1.1.5. Rosilene Saraiva Ribas de Ornelas, então Assessora Técnica da Coordenação de Licitações e Contratos do Ministério das Cidades, por ter aprovado a solicitação sobre a terceira prorrogação da vigência do Contrato 04/2006 em 09/02/2009;
9.5.1.1.6. Renato Stoppa Cândido, então Coordenador Geral de Recursos Logísticos do Ministério das Cidades, por ter dado andamento aos procedimentos relativos às primeira, segunda e terceira prorrogações da vigência do Contrato 04/2006 em 27/02/2007, 26/02/2008 e 14/01/2009, respectivamente;
9.5.1.1.7. Wilson Felicíssimo Lima, então Coordenador Geral de Recursos Logísticos Substituto do Ministério das Cidades, por ter dado andamento aos procedimentos relativos à segunda prorrogação da vigência do Contrato 04/2006;
9.5.1.1.8. Ulisses Fernando Silva, então Assessor Jurídico do Ministério das Cidades, por ter chancelado a proposta sobre as primeira, segunda e terceira prorrogações da vigência do Contrato 04/2006;
9.5.1.1.9. Maria Emília da Cruz Dias Ribeiro, então Consultora Jurídica Substituta do Ministério das Cidades, por ter aprovado o Parecer Conjur/MCidades n. 757/2007;
9.5.1.1.10. Cleucio Santos Nunes, então Consultor Jurídico do Ministério das Cidades, por ter aprovado o Parecer Conjur/MCidades n. 204/2008 e o Parecer Conjur/MCidades n. 124/2009; e
9.5.1.1.11. Magda Oliveira de Myron Cardoso, então Subsecretária de Planejamento, Orçamento e Administração do Ministério das Cidades, por ter assinado os primeiro, segundo e terceiro termos aditivos ao Contrato 04/2006, que estabeleceram, dentre outras disposições, novas vigências ao referido ajuste;
9.5.1.2. promover a audiência dos responsáveis a seguir discriminados, nos termos do artigo 43, inciso II, da Lei 8.443/1992, em razão de execução de despesas por agências de publicidade, no âmbito dos Contratos ns. 23 e 24/2009, sem autorização prévia do Ministério das Cidades:
9.5.1.2.1. Maria Regina Pires, gestora titular dos contratos de publicidade 23/2009 e 24/2009, por não ter identificado a ocorrência de despesas sem a prévia autorização do Ministério das Cidades, descumprindo os subitens 4.1.15 e 6.6 dos referidos contratos, por ocasião da realização dos serviços de que tratam as notas fiscais 10409 e 16919, emitidas pelas agências Artplan Comunicação S/A e Agnelo Pacheco Criação e Propaganda Ltda., respectivamente, conforme constam dos processos administrativos 80000.044041/2009-93 e 80000.043854/2009-66; e
9.5.1.2.2. Sônia de Oliveira Barbosa, gestora substituta do Contrato 23/2009, por ter atestado os serviços relativos à nota fiscal 10409 sem ter verificado se havia a autorização de que tratam os subitens 4.1.15 e 6.6 do referido ajuste;
9.5.1.3. adotar as providências a seu cargo com vistas a avaliar se houve a efetiva prestação dos serviços de publicidade indicados nas notas fiscais 10.409 e 16.919, emitidas, respectivamente, pela agência Artplan Comunicação S/A e pela empresa Agnelo Pacheco Criação e Propaganda Ltda.;
9.5.2. constitua processo para o monitoramento do cumprimento da deliberação contida no subitem 9.4 acima, nos termos do art. 42 da Resolução TCU 191/2006;
9.5.3. junte cópia das peças 33 a 38 e 62 a 64 destes autos às contas da Secretaria Executiva do Ministério das Cidades relativas a 2006 (TC Processo 018.750/2007-8) , a fim de que subsidie a análise da gestão do órgão naquele exercício, em razão de ter sido celebrado o Contrato 04/2006 com a Gráfica e Editora Brasil Ltda. oriundo da adesão indevida à Ata SRP 22/2005, promovida pelo Ministério do Turismo, bem como da falta de estimativa do custo do objeto dos serviços gráficos;'
Processos sobrestantes
6.	Os processos sobrestantes foram solucionados e, com isso, poderá ser levantado o sobrestamento dos autos, conforme aduzido no item 4 desta instrução, de modo que os responsáveis remanescentes, Sr. Renato Stoppa Cândido e a Sra. Magda Oliveira de Myron Cardoso, tenham suas contas julgadas, conforme detalhamento a seguir.
7.	Quanto ao TC Processo 040.953/2012-2, aduzido no item 4 desta instrução, que trata de Tomada de Contas Especial resultante da conversão da Representação versada no TC Processo 013.327/2009-1, oferecida pelo Ministério Público junto ao Tribunal de Contas da União - MP/TCU acerca de irregularidades no Pregão Eletrônico 15/2007 do Ministério das Cidades, que tinha por objetivo o registro de preços para contratação de serviços de organização de eventos, foi prolatado em 27/1/2016 o Acórdão 95/2016-TCU-Plenário, rel. Ministro-Substituto Marcos Bemquerer Costa, nos seguintes termos (peça 184 daqueles autos) :
'9.2. julgar irregulares as contas dos Sr. Francisco de Assis Rodrigues Fróes, Renato Stoppa Cândido e José Maria Martins e da Sra. Magda Oliveira de Myron Cardoso, bem como da empresa Due Promoções e Eventos Ltda., sucessora da empresa Dialog Serviços de Comunicação e Eventos Ltda., nos termos dos arts. 1º, inciso I, 16, inciso III, alíneas b e c, e 19, caput, da Lei 8.443/1992;
9.3. condenar solidariamente os Responsáveis abaixo nominados ao pagamento das quantias descritas a seguir, atualizadas monetariamente e acrescidas de juros de mora calculados a partir das respectivas datas até o dia da efetiva quitação, fixando-lhes o prazo de 15 (quinze) dias, a contar da notificação, para que comprovem, perante o Tribunal, o recolhimento do débito aos cofres do Tesouro Nacional, nos termos do art. 214, inciso III, alínea a, do Regimento Interno do TCU;
9.3.1. Srs. Francisco de Assis Rodrigues Fróes e Renato Stoppa Cândido, Sra. Magda Oliveira de Myron Cardoso e empresa Due Promoções e Eventos Ltda., em razão do superfaturamento decorrente da aceitação da proposta apresentada pela empresa Dialog no Pregão Eletrônico para Registro de Preços 15/2007 e da celebração do Contrato 25/2007 com preços acima dos valores praticados pelo mercado: 
 (...) 
9.3.2. Srs. José Maria Martins e Renato Stoppa Cândido e empresa Due Promoções e Eventos Ltda., em face do superfaturamento dos preços para realização dos eventos abaixo relacionados em relação aos previstos no Contrato 25/2007:
 (...) 
9.3.3. Srs. José Maria Martins e empresa Due Promoções e Eventos Ltda., em face do superfaturamento dos preços para realização do VIII Prêmio Denatran em relação aos previstos no Contrato 25/2007, no valor de R$ 2.115,48 (dois mil, cento e quinze reais e quarenta e oito centavos) , referente a 08/01/2009;
9.3.4. Srs. José Maria Martins e Renato Stoppa Cândido e empresa Due Promoções e Eventos Ltda., pelo superfaturamento em relação aos quantitativos demandados no Plano de Referência:
 (...) 
9.4. aplicar individualmente a multa prevista no art. 57 da Lei 8.443/1992 à empresa Due Promoções e Eventos Ltda., no valor de R$ 420.000,00 (quatrocentos e vinte mil reais) , ao Sr. Francisco de Assis Rodrigues Fróes, no valor de R$ 400.000,00 (quatrocentos mil reais) , ao Sr. Renato Stoppa Cândido, no valor de R$ 315.000,00 (trezentos e quinze mil reais) , à Sra. Magda Oliveira de Myron Cardoso, no valor de R$ 200.000,00 (duzentos mil reais) e ao Sr. José Maria Martins, no valor de R$ 20.000,00 (vinte mil reais) , fixando o prazo de 15 (quinze) dias, a contar da notificação, para que comprovem, perante o Tribunal (art. 214, inciso III, alínea a, do RI/TCU) , o recolhimento das dívidas ao Tesouro Nacional, atualizada monetariamente desde a data do presente Acórdão até a do efetivo recolhimento, caso paga após o vencimento, na forma da legislação em vigor;'
7.1	Em face da decisão condenatória (Acórdão 95/2016-TCU-Plenário) , foram opostos Embargos de Declaração por alguns dos responsáveis, incluindo o Sr. Renato Stoppa Candido, invocando a existência de omissões e contradições no referido decisum, os quais não foram conhecidos pelo Tribunal (Acórdão 1483/2016-TCU-Plenário, rel. Ministro-Substituto Marcos Bemquerer Costa, e 2204/2018-Plenário, rel. Ministro Aroldo Cedraz, peças 221 e 299 do TC Processo 040.953/2012-2, respectivamente) , como também Recurso de Reconsideração, o qual não foi conhecido por ser intempestivo e por não apresentar fatos novos (Acórdão 1303/2018-TCU-Plenário, rel. Aroldo Cedraz, peça 260 do TC Processo 040.953/2012-2) .
7.2	Na sequência, a empresa Due Promoções e Eventos Ltda. opôs novos embargos de declaração (peça 319) , os quais foram conhecidos, porém rejeitados, tendo sido a referida empresa alertada de que 'a interposição de novos embargos, meramente protelatórios e tratando de matéria já analisada e rejeitada pelo Tribunal, podem ser recebidas como mera petição, podendo dar ensejo à aplicação da multa prevista no art. 1.026, § 2º, do Código de Processo Civil.' (Acórdão 2875/2019-TCU-Plenário, rel. Ministro Aroldo Cedraz) .
7.3	Como se observa dos termos do Acórdão 95/2016, o Sr. Renato Stoppa Cândido (na qualidade de [então] Coordenador Geral de Recursos Logísticos do Ministério das Cidades, responsável pela homologação do certame e autorização de pagamento indevidos) e a Sra. Magda Oliveira de Myron Cardoso (na qualidade de [então] Subsecretária de Planejamento, Orçamento e Administração Substituta, responsável pela assinatura do Contrato 25/2007) , bem como a empresa Empresa Dialog Serviços de Comunicação e Eventos Ltda., contribuíram para a concorrência do débito oriundo dos serviços prestados pela Gráfica e Editora Brasil Ltda., no âmbito do Contrato 04/2006, o que ensejou o julgamento pela irregularidade de suas contas no processo de tomada de contas especial em comento.
8.	Já no tocante ao processo autuado em atendimento ao item 9.5.1 do Acórdão 5849/2013-TCU-Segunda Câmara (TC Processo 001.341/2014-6) , após realizadas as audiências determinadas em razão de renovação indevida do Contrato 4/2006 (subitem 9.5.1.1) e da execução de despesas por agências de publicidade, no âmbito dos Contratos 23 e 24/2009, sem a autorização prévia do Ministério das Cidades (subitem 9.5.1.2) , foram apresentados os fundamentos para acatar as razões de justificativa apresentadas pelos responsáveis, conforme exposto na instrução à peça 126 daquele processo.
8.1	No processo supracitado foram ouvidos em audiência, em razão de renovação indevida do Contrato 4/2006 (subitem 9.5.1.1) , os seguintes responsáveis cujos atos praticados têm reflexo no mérito das presentes contas:
a) Magda Oliveira de Myron Cardoso (CPF XXX.784.930-XX) , então Subsecretária de Planejamento, Orçamento e Administração do Ministério das Cidades e responsável pela assinatura indevida do Contrato 4/2006 e de seus termos aditivos que prorrogaram a vigência do ajuste (peça 3 deste processo e peças 36, p. 46-47; 37, p. 45-46; e 38, p. 50-51 do TC Processo 031.490/2010-7) ; 
Análise: Quanto à avaliação da conduta da responsável, após a análise das razões de justificativa apresentadas, concluiu-se que ficou adstrita à sua participação na assinatura do Contrato 4/2006 e de seus termos aditivos, a qual foi respaldada por expedientes e parecer que não se opuseram à celebração dos ajustes, razão pela qual as suas razões de justificativas foram integralmente acatadas. 
b) José Maria Martins (CPF XXX.617.811-XX) , então gestor substituto do contrato e responsável pela solicitação da primeira prorrogação em 27/2/2007, conforme Memorando 2243/CGLog/Spoa/SE/MCidades (peça 36, p. 35 do TC Processo 031.490/2010-7) ;
Análise: Não obstante o responsável não ter apresentado razões de justificativa, foram aproveitados os argumentos oferecidos por outros responsáveis ouvidos pelo mesmo motivo, considerados aptos a justificar o prolongamento do prazo contratual. Levou-se em consideração, também, o fato de que a avaliação da sua conduta ficou adstrita à comunicação da proximidade do encerramento do Contrato 4/2006, não devendo o responsável, portanto, ser apenado pela conduta cometida.
c) Francisco Cavalcante Bizerra (CPF XXX.627.261-XX) , então gestor titular do contrato e responsável pela solicitação da segunda e terceira prorrogações em 18/2/2008 e 25/11/2008, respectivamente, conforme Memorando 1622/2008/CGLog/Spoa/SE/MCidades e Ofício 13041/ 2008/Convênios/CGLog/Spoa/SE/MCidades (peça 36, p. 52 e peça 37. p. 48 do TC 031.490/2010- 7) ;
Análise: Não restou demonstrada irregularidade nos atos praticados pelo responsável, razão pela qual suas razões de justificativa foram integralmente acatadas e afastada a sua responsabilidade pela conduta praticada.
d) Francisco de Assis Rodrigues Fróes (CPF XXX.925.878-XX) , então Coordenador de Licitações e Contratos do Ministério das Cidades, por ter solicitado a primeira e segunda prorrogações da vigência em 15/3/2007 e 19/2/2008, respectivamente, conforme Nota Técnica 35/2007/Colic/CGLog/Spoa/SE/MCidades e Nota Técnica 21/2008/Colic/CGLog/Spoa/SE/ MCidades (peça 36, p. 37-38 e peça 53 do TC Processo 031.490/2010-7) ;
Análise: Não se verificou irregularidade nos atos praticados pelo responsável, considerando-se que não havia como apená-lo pela prática de ato regular de ofício, o qual não foi decisivo para a prorrogação do ajuste em tela. Nesse sentido, as razões de justificativa apresentadas pelo responsável foram acatadas e a sua responsabilidade afastada.
e) Hudson Cavalcante de Araújo (CPF XXX.824.781-XX) , então Coordenador de Licitações e Contratos do Ministério das Cidades, por ter solicitado a terceira prorrogação da vigência do contrato em 20/11/2008 (peça 37, p. 47, do TC Processo 031.490/2010-7) ;
Análise: Não se verificou irregularidade no ato administrativo praticado pelo responsável, tampouco nexo de causalidade entre a emissão do expediente de sua lavra e a prorrogação do Contrato 4/2006, considerando-se que a sua conduta se resumiu a alertar o gestor contratual sobre a proximidade do encerramento do contrato e solicitar as providências legalmente cabíveis. Diante disso, as razões de justificativa apresentadas pelo responsável foram acatadas e a sua responsabilidade afastada dos autos.
f) Rosilene Saraiva Ribas de Ornelas (CPF XXX.565.991-XX) , então Assessora Técnica da Coordenação de Licitações e Contratos do Ministério das Cidades e responsável pela aprovação da solicitação sobre a terceira prorrogação da vigência do contrato, em 9/2/2009, conforme Nota Técnica 119/2009/Colic/CGLog/Spoa/SE/MCidades (peça 38, p. 41 do TC Processo 031.490/2010-7) ;
Análise: Concluiu que [não] há como apenar a referida responsável, uma vez que o ato por ela cometido revestiu-se de legalidade, pois está previsto no rol de competências da Coordenação de Licitações do Ministério das Cidades, qual seja, o art. 14, inciso VII, da Portaria MiCi 227/2003, razão pela qual suas razões de justificativa foram integralmente acatadas e a afastada a sua responsabilidade pela conduta praticada.
g) Wilson Felicíssimo Lima (CPF XXX.731.291-XX) , então Coordenador Geral de Recursos Logísticos Substituto do Ministério das Cidades e responsável por ter dado andamento aos procedimentos relativos à segunda prorrogação do contrato, conforme despacho constante da peça 36, p. 52 do TC Processo 031.490/2010-7;
Análise: Considerando-se que o responsável foi devidamente amparado por documentos e expedientes que davam conta de que a Gráfica e Editora Brasil Ltda. cumpria satisfatoriamente com os serviços ajustados e que havia vantajosidade para a Administração em dilatar a contratação por mais doze meses, conclui a análise pelo acatamento das razões de justificativa apresentadas, sendo a sua responsabilidade afastada dos autos.
h) Ulisses Fernando Silva (CPF XXX.782.191-XX) , então Assessor Jurídico do Ministério das Cidades e responsável pela chancela da proposta sobre a primeira, segunda e terceira prorrogações da vigência do Contrato 4/2006, conforme Parecer Conjur/MCidades 757/2007, Parecer Conjur/MCidades 204/2008 e Parecer Conjur/MCidades 124/2009 (peça 36, p. 39-45; peça 37, p. 34-41; e peça 38, p. 42-48, respectivamente, todas relativas ao TC Processo 031.490/2010-7) ;
i) Maria Emília da Cruz Dias Ribeiro (CPF XXX.486.801-XX) , então Consultora Jurídica Substituta do Ministério das Cidades e responsável pela aprovação do Parecer Conjur/Mici 757/2007 (peça 36, p. 39-45 do TC Processo 031.490/2010-7) ; e
j) Cleucio Santos Nunes (CPF XXX.749.178-XX) , então Consultor Jurídico do Ministério das Cidades e responsável pela aprovação do Parecer Conjur/Mici 204/2008 e 124/2009 (peça 37, p. 34- 41 e peça 38, p. 42-48 do TC Processo 031.490/2010-7) ;
Análise: Verificou-se que os pareceres jurídicos emitidos pelos responsáveis acima (alíneas h, i e j) apresentaram argumentação devidamente fundamentada, concluindo que a atuação da consultoria jurídica do Ministério das Cidades ocorreu dentro do estrito limite de sua competência e se limitou, por dever de ofício, a examinar se a proposta de termo aditivo estava prevista em alguma das hipóteses legais de prorrogação, sem apresentar tese ou argumentação desarrazoada e capaz de macular o procedimento relativo à prorrogação da vigência do Contrato 4/2006, razão pela qual suas razões de justificativa foram integralmente acatadas e afastadas suas responsabilidades pelas condutas praticadas.
k) Renato Stoppa Cândido (CPF XXX.209.521-XX) , então Coordenador-Geral de Recursos Logísticos do Ministério das Cidades e responsável por ter dado andamento aos procedimentos relativos à primeira, segunda e terceira prorrogações da vigência do contrato em 27/2/2007, 26/2/2008 e 14/1/2009, respectivamente, conforme despacho constante da peça 36, p. 35 do TC Processo 031.490/2010-7; bem como Ofício 1944/2008/Colic/CGLog/Spoa/SE/MCidades (peça 36, p. 58 do TC Processo 031.490/2010-7) e Despacho 27/2009/CGLog/Spoa/SE/MCidades (peça 38, p. 22 do TC Processo 031.490/2010-7) .
Análise:	No que diz respeito ao Sr. Renato, a análise verificou que o ofício de audiência a ele dirigido não foi adequadamente formulado, porquanto se deu apenas sobre as prorrogações que foram levadas a efeito no âmbito do Contrato 4/2006, deixando [de] questioná-lo acerca da irregularidade relativa à adesão, pelo Ministério das Cidades, à Ata de Registro de Preços 22/2005 do Ministério do Turismo, a qual tinha objeto diverso do que pretendia a Pasta das Cidades quando autuou o Processo 80000.006130/2006-99 (peça 126, p. 28 do TC Processo 001.341/2014-6) .
8.1.1	 Assim, o Sr. Renato Stoppa foi novamente chamado aos autos, de forma a apresentar suas razões de justificativa pela adesão indevida à ata do Ministério do Turismo, por meio do Ofício 225/2016-TCU/SecexAdministração, de 18/5/2016 (peça 131) . Em nova análise, efetuada pela instrução consubstanciada à peça 152 do TC Processo 001.341/2014-6, foi ressaltado o fato de que a irregularidade a ele atribuída decorreu de ato praticado em 17/2/2006 (assinatura do Memorando 2269/2006/ASCOM/MCIDADES) , ou seja, mais de dez anos entre a data de ocorrência e a data em que os responsáveis tomaram ciência das audiências, conforme AR à peça 132 daqueles autos.
8.1.2	Em consequência, foi proposto reconhecer a prescrição da pretensão punitiva relativa às supostas irregularidades suscitadas pela assinatura do Memorando 2269/2006/ASCOM/ MCIDADES, de 17/2/2006, tornando sem efeito a audiência realizada e os atos a ela subsequentes, o que foi levado a efeito por meio do Acórdão 3171/2017-TCU-Segunda Câmara, rel. Ministro-Substituto Marcos Bemquerer Costa (peça 155 do TC Processo 001.341/2014-6) .
8.2	Já no tocante à execução de despesas por agências de publicidade, no âmbito dos Contratos 23 e 24/2009, sem a autorização prévia do [então] Ministério das Cidades (subitem 9.5.1.2) , foram ouvidos em audiência os seguintes responsáveis cujos atos praticados têm reflexo no mérito das presentes contas:
a) Maria Regina Pires (CPF XXX.272.710-XX) , então gestora titular dos contratos de publicidade 23/2009 e 24/2009, conforme Portaria MCidades 21 e 22/2010 (peça 42, p. 61 e 62 do TC Processo 031.490/2010-7) , por não ter identificado a ocorrência de despesas sem a prévia autorização do [então] Ministério das Cidades, descumprindo os subitens 4.1.15 e 6.6 dos referidos contratos, por ocasião da realização dos serviços de que tratam as notas fiscais 10409 e 16919, emitidas pelas agências Artplan Comunicação S/A e Agnelo Pacheco Criação e Propaganda Ltda., respectivamente, conforme constam dos processos administrativos 80000.044041/2009-93 e 80000.043854/2009-66 (peças 49, 50 e 53 do TC Processo 031.490/2010-7) ; e
b) Sônia de Oliveira Barbosa (CPF XXX.218.917-XX) , gestora substituta do Contrato 23/2009 e responsável pelo atesto dos serviços de publicidade indicado nas notas fiscais 10.409 e 16.919 sem ter verificado se havia a autorização de que tratam os subitens 4.1.15 e 6.6 do referido ajuste (peça 5 e 6 destes autos) .
Análise: Considerou-se que as razões de justificativa apresentadas pelas responsáveis acima nominadas deveriam ser acatadas, bem como afastadas as suas responsabilidades pelas condutas praticadas.
8.2.1	Dessa forma, concluiu-se pelo afastamento das irregularidades imputadas aos responsáveis arrolados (peças 126, 127 e 128 do TC Processo 001.341/2014-6) para considerar atendidos os itens 9.5.1.1 e 9.5.1.2 do Acórdão 5849/2013-TCU-Segunda Câmara, por ocasião da prolação do Acórdão 3171/2017-TCU-Segunda Câmara, rel. Ministro-Substituto Marcos Bemquerer Costa (peça 155) .
8.3	Por fim, oportuno ressaltar que a instrução contida à peça 13, p. 6 expôs o resultado da análise efetuada a respeito do item 9.5.1.3 do Acórdão 5849/2013-TCU-Segunda Câmara, e concluiu que os relatórios de fiscalização emitidos lograram confirmar a execução dos serviços constantes dos pedidos de inserção identificados nas notas fiscais às peças 5, p.1 e 6, p.1, propondo considerá-lo sanado, proposta essa acatada por meio do Acórdão 3171/2017-TCU-Segunda Câmara.
CONCLUSÃO 
10.	O presente processo foi apreciado na Sessão da 2ª Câmara de 24/9/2013, ocasião em que as contas dos responsáveis arrolados nos autos foram julgadas por meio do Acórdão 5849/2013, rel. Ministro-Substituto Marcos Bemquerer Costa (peça 66) , retificado em 19/11/2013, pelo Acórdão 6762/2013, rel. Ministro-Substituto Marcos Bemquerer Costa (peça 73) , também da 2ª Câmara, com exceção da Sra. Magda Oliveira de Myron Cardoso e do Sr. Renato Sttopa Candido, que tiveram suas contas sobrestadas em razão da existência de processos cujos resultados poderiam impactar o mérito delas.
11.	Os processos sobrestantes, quais sejam, o TC Processo 040.953/2012-2 (item 8.1 desta instrução) e o TC Processo 001.341/2014-6 (item 8.2 desta instrução) foram julgados, o primeiro por meio do Acórdão 95/2016-TCU-Plenário, e o segundo, por meio do Acórdão 3171/2017-TCU-Segunda Câmara, ambos da relatoria do Ministro-Substituto Marcos Bemquerer Costa. A seguir, registramos o reflexo desses julgados nas presentes contas:
11.1	 No TC Processo 040.953/2012-2, relativo à tomada de contas especial resultante da conversão da Representação versada no TC Processo 013.327/2009-1, oferecida pelo Ministério Público junto ao Tribunal de Contas da União - MP/TCU, o Tribunal decidiu julgar irregulares as contas do Sr. Renato Stoppa Cândido e da Sra. Magda Oliveira de Myron Cardoso, responsáveis arrolados nas presentes contas, e aplicar-lhes individualmente a multa prevista no art. 57 da Lei 8.443/1992, em [razão] de superfaturamento verificado na condução do Pregão Eletrônico 15/2007 e da celebração do Contrato 25/2007 com preços acima dos valores praticados pelo mercado (item 7 desta instrução) .
11.1.1	Impende registrar que o Contrato 25/2007 foi firmado em 28/8/2007, com validade de doze meses, expirando, portanto, em 28/8/2008 (peça 1, p. 24 do TC Processo 013.327/2009-1 relativo à representação que originou a TCE ora em comento) . Por intermédio do 3º Termo Aditivo, o prazo de vigência do referido contrato foi prorrogado por mais doze meses, passando a viger até o dia 28/8/2009 (peça 1, p. 44 do TC Processo 013.327/2009-1) . Assim, considerando que os atos praticados, tidos como irregulares, estenderam-se até o exercício de 2009, resta caracterizado o reflexo, nas presentes contas, do resultado do processo de tomada de contas especial no julgamento da gestão dos responsáveis acima indicados.
11.2	No TC Processo 001.341/2014-6, relativo ao apartado autuado em cumprimento ao item 9.5.1 do Acórdão 5849/2013-TCU-Segunda Câmara, da lavra do Ministro-Substituto Marcos Bemquerer Costa, concluiu-se pela aceitação das razões de justificativa apresentadas pelos responsáveis, os quais lograram êxito em justificar a adoção de seus atos no âmbito do processo relativo à celebração do Contrato 4/2006 e respectivos aditivos, firmado entre o Ministério das Cidades e a Gráfica e Editora Brasil Ltda. (item 8.1 desta instrução) , bem como no processo referente a execução de despesas por agências de publicidade, no âmbito dos Contratos 23 e 24/2009, sem a autorização prévia do Ministério das Cidades (item 8.2 desta instrução) .
11.2.1	Especificamente quanto ao Sr. Renato Stoppa, foi reconhecida a prescrição da pretensão punitiva relativa às supostas irregularidades suscitadas pela assinatura do Memorando 2269/2006/ASCOM/MCIDADES) , de 17/2/2006, por meio do Acórdão 3171/2017-TCU-Segunda Câmara, também da relatoria do Ministro-Substituto Marcos Bemquerer Costa, tornando sem efeito a audiência a ele formulada e os atos a ela subsequentes (item 8.1.2 desta instrução) .
12.	Desta forma, consideramos que os fatos que ensejaram o julgamento pela irregularidade das contas do Sr. Renato Stoppa Cândido (CPF: XXX.209.521-XX) e da Sra. Magda Oliveira de Myron Cardoso (CPF: XXX.784.930-XX) no TC Processo 040.953/2012-2 são suficientes para macular as suas gestões nas contas da Secretaria Executiva do Ministério das Cidades, atinentes ao exercício de 2009, que ora se examinam.
13.	Por fim, oportuno registrar o entendimento do Tribunal esposado nos Acórdãos 1459/2019 e 2709/2019, ambos do Plenário, prolatados pelo Ministro-Substituto Marcos Bemquerer Costa, relator destes autos, no sentido de que:
'As penalidades de multa previstas nos arts. 57 e 58 da Lei 8.443/1992 podem ser aplicadas cumulativamente, quando as irregularidades graves, que ensejam a aplicação da multa do art. 58, forem distintas das razões para a aplicação da penalidade decorrente da existência de débito, prevista no art. 57' (Acórdão 1158/2015-TCU-Primeira Câmara) .
14.	Também no Acórdão 1138/2018-TCU-Segunda Câmara, prolatado pelo Ministro-Substituto Marcos Bemquerer Costa, ao apreciar o TC Processo 031.490/2010-7, por deferência ao princípio do non bis in idem, não houve apenação dos responsáveis, porquanto já havia tido imposição de débito e multa no âmbito de processo de Tomada de Contas Especial que tratou dos mesmos fatos apurados e decididos no mencionado processo de prestação de contas.
15.	No presente caso, considerando que os responsáveis em tela foram apenados com a multa prevista no art. 57 da Lei 8.443/92, por ocasião do julgamento da TCE instaurada (item 9.4 do Acórdão 95/2016-TCU-Plenário, rel. Marcos Bemquerer Costa) , e, de forma a evitar bis in idem, não será proposto aplicar a multa prevista no art. 58, inciso II, da Lei 8.443/1992 neste processo de tomada de contas anual. 
PROPOSTA DE ENCAMINHAMENTO
16.	Ante todo o exposto, submetem-se os autos à consideração superior, propondo: 
16.1  considerar atendido o item 9.5.1 do Acórdão 5849/2013-TCU-Segunda Câmara;
16.2 com fundamento nos arts. 1º, inciso I, 16, inciso III, alíneas 'b' e 'c' da Lei 8.443/1992 c/c os arts. 19, parágrafo único, e 23, inciso III, da mesma Lei, e com arts. 1º, inciso I, 209, inciso III, do Regimento Interno, julgar irregulares, em face das irregularidades a eles atribuídas no TC Processo 040.953/2012-2 (Acórdão 95/2016-TCU-Plenário) , as contas dos seguintes responsáveis:
a) Renato Stoppa Cândido, na qualidade de Coordenador Geral de Recursos Logísticos do Ministério das Cidades, em razão do superfaturamento:
a.1) decorrente da aceitação da proposta apresentada pela empresa Dialog no Pregão Eletrônico para Registro de Preços 15/2007 e da celebração do Contrato 25/2007 com preços acima dos valores praticados pelo mercado;
a.2) [detectado nos] preços para realização de eventos em relação aos previstos no Contrato 25/2007; e
a.3) em relação aos quantitativos demandados nos Termos de Referência;
b)  Magda Oliveira de Myron Cardoso, na qualidade de Subsecretária de Planejamento, Orçamento e Administração Substituta, em razão do superfaturamento decorrente da aceitação da proposta apresentada pela empresa Dialog no Pregão Eletrônico para Registro de Preços 15/2007 e da celebração do Contrato 25/2007 com preços acima dos valores praticados pelo mercado.	
16.3  encaminhar cópia do acórdão que vier a ser proferido à Secretaria Executiva do Ministério das Cidades [atualmente Ministério do Desenvolvimento Regional] e à Controladoria-Geral da União, destacando que o relatório e o voto que o fundamentarem poderão ser acessados por meio do endereço eletrônico www.tcu.gov.br/acordaos e que, caso exista interesse, o Tribunal poderá encaminhar-lhes cópia desses documentos sem quaisquer custos; e
16.4 arquivar o presente processo após as comunicações pertinentes, com fundamento no art. 169, inciso III, do Regimento Interno do TCU."
	É o Relatório.

não há.

Subprocurador-Geral Paulo Soares Bugarin.

TOMADA DE CONTAS. EXERCÍCIO DE 2009. JULGAMENTO PELA REGULARIDADE E REGULARIDADE COM RESSALVA DE VÁRIOS RESPONSÁVEIS. SOBRESTAMENTO DOS AUTOS EM RELAÇÃO A DOIS RESPONSÁVEIS. irregularidades graves apuradas em processo de tomada de contas especial RESULTANTE dA CONVERSÃO DE REPRESENTAÇÃO OFERECIDA PELO MINISTÉRIO PÚBLICO/TCU. SUPERFATURAMENTO EM CONTRATO DE SERVIÇO DE ORGANIZAÇÃO DE EVENTOS. reflexo nas contas ordinárias. Contas irregulares de DOIS gestores.

TOMADA DE CONTAS (TC)

Secretaria de Controle Externo da Administração do Estado - SecexAdmin.

Em exame a Tomada de Contas da Secretaria Executiva do extinto Ministério das Cidades (atualmente, Ministério do Desenvolvimento Regional) , referente ao exercício de 2009.
2.	Conforme visto no Relatório precedente, as presentes contas, relativamente à Sra. Magda Oliveira de Myron Cardoso, então Subsecretária de Planejamento, Orçamento e Administração, e ao Sr. Renato Sttopa Candido, então Coordenador-Geral de Recursos Logísticos, foram sobrestadas na Sessão da 2ª Câmara, de 24/9/2013, mediante o subitem 9.3 do Acórdão 5.849/2013 (minha relatoria) , para aguardar a apreciação definitiva do TC Processo 040.953/2012-2, bem como do processo que seria constituído para realização da audiência dos responsáveis pela renovação indevida do Contrato 04/2006, celebrado entre a Secretaria Executiva do então Ministério das Cidades e a Gráfica e Editora Brasil Ltda.
3.	Ambos os processos foram julgados por este Tribunal: o TC Processo 040.953/2012-2 (tomada de contas especial resultante da conversão da Representação versada no TC Processo 013.327/2009-1) , por meio do Acórdão 95/2016-TCU-Plenário; e o TC Processo 001.341/2014-6 (constituído em atenção ao mencionado Acórdão 5849/2013-TCU-Segunda Câmara) , mediante o Acórdão 3171/2017-TCU-Segunda Câmara, ambos de minha relatoria. Decidido o mérito dos referidos processos, cabe dar prosseguimento ao exame das contas da Sra. Magda Oliveira de Myron Cardoso e do Sr. Renato Sttopa Candido. 
4.	No que concerne aos demais gestores da então Secretaria Executiva do extinto Ministério das Cidades, suas contas foram julgadas pelo Acórdão 5849/2013-TCU-Segunda Câmara, de minha relatoria. Por meio do referido decisum, as Sras. Teresa Cristina Lustoza Dantas, Flávia Monteiro de Castro Campos, Luciana Ferreira Machado, Elcione Diniz Macedo e Eglaisa Micheline Pontes Dantas e do Sr. Octavio Luiz Leite Bitencourt tiveram suas contas julgadas pela regularidade e o Sr. Rodrigo José Pereira Leite Figueiredo, pela regularidade com ressalva. 
5.	Outras questões concernentes a esta tomada de contas foram tratadas por meio daquela deliberação, pela qual, dentre outras medidas, este Tribunal determinou:	
	a) à Secretaria Executiva do então Ministério das Cidades que instaurasse Tomada de Contas Especial para quantificar o dano no âmbito do aludido Contrato 04/2006 decorrente da adoção de parâmetro para mensuração do valor dos serviços prestados de preços antieconômicos (subitem 9.4 do Acórdão 5849/2013-TCU-Segunda Câmara) ;	
	b) à SecexAdmin que:
	b.1) constituísse processo apartado para promover, em razão de renovação indevida do Contrato 04/2006, a audiência dos Srs. José Maria Martins, gestor substituto do contrato, Francisco Cavalcante Bizerra, gestor titular do Contrato, Francisco de Assis Rodrigues Froes, Coordenador de Licitações e Contratos, Hudson Cavalcante de Araújo, Coordenador de Licitações e Contratos, Rosilene Saraiva Ribas de Ornelas, Assessora Técnica da Coordenação de Licitações e Contratos, Renato Stoppa Cândido, Coordenador Geral de Recursos Logísticos, Wilson Felicíssimo Lima, Coordenador Geral de Recursos Logísticos Substituto, Ulisses Fernando Silva, Assessor Jurídico, Maria Emília da Cruz Dias Ribeiro, Consultora Jurídica Substituta, Clécio Santos Nunes, Consultor Jurídico, Magda Oliveira de Myron Cardoso, Subsecretária de Planejamento, Orçamento e Administração (subitem 9.5.1.1 do Acórdão 5849/2013-TCU-Segunda Câmara) ;
	b.2) promovesse, em razão da execução de despesas por agências de publicidade, sem autorização prévia, no âmbito dos Contratos 23 e 24/2009, a audiência da Sra. Maria Regina Pires, gestora titular dos contratos de publicidade 23/2009 e 24/2009, e da Sra. Sônia de Oliveira Barbosa, gestora substituta (subitem 9.5.1.2 do Acórdão 5849/2013-TCU-Segunda Câmara) ;
	b.3) adotasse as providências a seu cargo com vistas a avaliar se houve a efetiva prestação dos serviços de publicidade indicados nas notas fiscais 10.409 e 16.919, emitidas, respectivamente, pela agência Artplan Comunicação S/A e pela empresa Agnelo Pacheco Criação e Propaganda Ltda. (subitem 9.5.1.3 do Acórdão 5849/2013-TCU-Segunda Câmara) .
6.	O monitoramento do cumprimento da medida determinada à Secretaria Executiva do então Ministério das Cidades deveria ocorrer por meio de processo apartado, conforme decidido no subitem 9.5.2 do Acórdão 5849/2013-TCU-Segunda Câmara.
7.	No momento, serão avaliados os reflexos das apurações realizadas nos processos que trataram das irregularidades apontadas nos Contratos 04/2006, 23/2009 e 24/2009, nas contas da Sra. Magda Oliveira de Myron Cardoso e do Sr. Renato Sttopa Candido. 
8.	No entanto, entendo pertinente informar que a determinação constante do subitem 9.5.1.3 da multicitada deliberação foi considerada cumprida, mediante o Acórdão 3.171/2017 deste Colegiado, tendo a unidade técnica concluído que os relatórios de fiscalização emitidos lograram confirmar a execução dos serviços constantes dos pedidos de inserção identificados nas notas fiscais às peças 5, p.1 e 6, p.1. 
9.	Quanto às contas da Sra. Magda Oliveira de Myron Cardoso e do Sr. Renato Sttopa Candido, os processos cujos resultados podem impactar o seu mérito tiveram o seguinte desfecho, no que interessa ao feito:
a) TC Processo 040.953/2012-2 (Acórdão 95/2016-TCU-Plenário) : julgamento pela irregularidade das contas do Sr. Renato Stoppa Cândido e da Sra. Magda Oliveira de Myron Cardoso, com a condenação dos referidos gestores, na forma explicitada no Acórdão 95/2016-TCU-Plenário, ao débito decorrente de superfaturamento na condução do Pregão Eletrônico 15/2007 e no Contrato 25/2007, dele decorrente, com a aplicação individual da multa prevista no art. 57 da Lei 8.443/1992; 
	b) TC Processo 001.341/2014-6 (Acórdão 3171/2017-TCU-Segunda Câmara) : acatadas as razões de justificativa ofertadas pela Sra. Magda Oliveira de Myron Cardoso quanto à sua participação na assinatura do Contrato 4/2006 e de seus termos aditivos, a qual foi respaldada por expedientes e parecer que não se opuseram à celebração dos ajustes; bem como aquelas apresentadas pelo Sr. Renato Stoppa, em razão de ter dado andamento aos procedimentos relativos às três primeiras prorrogações da vigência do Contrato 4/2006, ocorridas em 27/2/2007, 26/2/2008 e 14/1/2009, e foi tornada sem efeito a audiência realizada em face da adesão à Ata de Registro de Preços 22/2005 do Ministério do Turismo, a qual tinha objeto diverso do que pretendia o Ministério das Cidades, em vista de ter sido reconhecida a prescrição da pretensão punitiva.
10.	Nesse sentido, acerca das ocorrências apuradas no TC Processo 040.953/2012-2, registro, desde já, alinhar-me às conclusões a que chegou a Secretaria de Controle Externo da Administração do Estado - SecexAdmin, no sentido de que são capazes de macular as contas da Sra. Magda Oliveira de Myron Cardoso e do Sr. Renato Sttopa Candido.
11.	O aludido processo trata da Tomada de Contas Especial resultante da conversão da Representação versada no TC Processo 013.327/2009-1, oferecida pelo Ministério Público junto ao Tribunal de Contas da União, acerca de irregularidades no Pregão Eletrônico 15/2007, realizado pelo Ministério das Cidades, que tinha por objetivo o registro de preços para contratação de serviços de organização de eventos. 
12.	Conforme apurado, houve superfaturamento decorrente de preços excessivos frente aos praticados no mercado, tendo sido condenados, solidariamente, os Srs. Francisco de Assis Rodrigues Fróes, Renato Stoppa Cândido e José Maria Martins e a Sra. Magda Oliveira de Myron Cardoso, bem como a empresa Due Promoções e Eventos Ltda., sucessora da empresa Dialog Serviços de Comunicação e Eventos Ltda., ao débito apurado, na forma detalhada no item 9.3 do Acórdão 95/2016, de minha relatoria, in verbis:
"9.3.1. Srs. Francisco de Assis Rodrigues Fróes e Renato Stoppa Cândido, Sra. Magda Oliveira de Myron Cardoso e empresa Due Promoções e Eventos Ltda., em razão do superfaturamento decorrente da aceitação da proposta apresentada pela empresa Dialog no Pregão Eletrônico para Registro de Preços 15/2007 e da celebração do Contrato 25/2007 com preços acima dos valores praticados pelo mercado:
	Evento
	Data  
	Valor (R$) 

	3ª Conferência Nacional das Cidades
	10/12/2007
	1.275.160,24

	8º Congresso Nacional do Movimento de Luta pela Moradia e Fórum Social Mundial
	08/05/2009
	327.125,40

	Encontro Nacional de Prefeitos e Prefeitas
	12/03/2009
	344.201,69

	VII Prêmio Denatran
	27/12/2007
	33.602,92

	Hospedagem para o evento Conferência Mundial sobre Desenvolvimento das Cidades
	06/03/2008
	92.992,00

	XI Marcha dos Prefeitos a Brasília em defesa dos Municípios
	24/04/2008
	58.966,80

	1º Encontro dos Educadores do Sistema Nacional de Trânsito
	29/05/2008
	29.459,00

	Pré-lançamento da Campanha "A criança no trânsito"
	05/11/2008
	140.367,00

	18ª Reunião Ordinária do Conselho das Cidades
	11/11/2008
	31.284,44

	Alamys 2008 - XXII Assembleia Geral da Alamys - Associação Latino-Americana de Metrôs e Subterrâneos
	28/11/2008
	162.456,44

	10ª Reunião da Comissão de Desenvolvimento da Cultura da América Latina e Caribe (Codegalac) 
	18/12/2008
	85.582,37

	VIII Prêmio Denatran
	08/01/2009
	62.913,20

	Reunião Concidades - 19ª Concidades e Seminário Saneamento
	18/12/2008
	88.308,14

	20ª Reunião do Conselho das Cidades e seus Comitês Técnicos
	30/04/2009
	60.972,00

9.3.2. Srs. José Maria Martins e Renato Stoppa Cândido e empresa Due Promoções e Eventos Ltda., em face do superfaturamento dos preços para realização dos eventos abaixo relacionados em relação aos previstos no Contrato 25/2007:  
	Evento
	Data 
	Valor (R$) 

	1º Encontro dos Educadores do Sistema Nacional de Trânsito em relação aos 
	29/5/2008
	6.346,44

	18ª Reunião Ordinária do Conselho das Cidades
	11/11/2008
	25.961,09

	XXII Assembleia Geral da Associação Latino-Americana de Metrôs e Subterrâneos ¿ Alamys 2008
	28/11/2008
	32.371,19

	10ª Reunião da Comissão de Desenvolvimento da Cultura para América Latina e Caribe (Codegalac) 
	18/12/2008
	31.901,16

	19ª Reunião Concidades e Seminário Saneamento
	18/12/2008
	29.836,19

	20ª Reunião do Conselho das Cidades e seus Comitês Técnicos
	30/04/2009
	3.396,40

9.3.3. Srs. José Maria Martins e empresa Due Promoções e Eventos Ltda., em face do superfaturamento dos preços para realização do VIII Prêmio Denatran em relação aos previstos no Contrato 25/2007, no valor de R$ 2.115,48 (dois mil, cento e quinze reais e quarenta e oito centavos) , referente a 08/01/2009;  
9.3.4. Srs. José Maria Martins e Renato Stoppa Cândido e empresa Due Promoções e Eventos Ltda., pelo superfaturamento em relação aos quantitativos demandados no Plano de Referência:"
	Evento
	Data
	Valor (R$) 

	18ª Reunião Ordinária do Conselho das Cidades
	11/11/2008
	12.586,40

13.	Em face da mencionada irregularidade, ante a gravidade da conduta dos responsáveis, foi aplicada, individualmente, a multa prevista no art. 57 da Lei 8.4443/1992, ao Sr. Renato Stoppa Cândido, no valor de R$ 315.000,00, e à Sra. Magda Oliveira de Myron Cardoso, no montante de R$ 200.000,00.
14.	Do exposto, entendo que as irregularidades praticadas pela Sra. Magda Oliveira de Myron Cardoso e pelo Sr. Renato Sttopa Candido, no Pregão Eletrônico 15/2007 realizado pelo Ministério das Cidades e no contrato dele decorrente, identificadas no TC Processo 040.953/2012-2, são suficientes para macular as suas gestões nas contas da Secretaria Executiva do Ministério das Cidades, atinentes ao exercício de 2009, que ora se examinam, pois, ao passo que repercutiram desfavoravelmente na responsabilidade desses gestores naquele processo, refletem negativamente nas contas ora em exame. Em consequência, suas contas devem ser julgadas irregulares.
15.	Registro que os responsáveis não devem ser apenados nestes autos, por já terem sido no âmbito do TC Processo 040.953/2012-2 como noticiado acima, devendo, portanto, haver deferência ao princípio do non bis in idem.
	Pelo exposto, acolho as propostas uniformes da Unidade Técnica e do Parquet especializado e voto por que seja adotado o Acórdão que ora submeto a este Colegiado.
T.C.U., Sala das Sessões, em 09 de fevereiro de 2021.
MARCOS BEMQUERER COSTA
Relator